臺灣宜蘭地方法院刑事判決　　　　　　　93年度訴緝字第21號
公　訴　人　臺灣宜蘭地方法院檢察署檢察官
被　　　告　戊○○
選任辯護人　林志嵩律師
上列被告因違反槍砲彈藥刀械管制條例等案件，經檢察官提起公
訴（92年度偵字第3130、3131號），本院判決如下：
    主  文
戊○○共同未經許可，持有手槍，處有期徒刑伍年貳月，併科罰
金新臺幣肆萬元，罰金如易服勞役以銀元參佰元（即新臺幣玖佰
元）折算壹日。扣案之美國BERETTA公司義大利廠製8000型口徑9
MM制式手槍壹枝（含彈匣壹個、槍枝管制編號：0000000000號）
、制式子彈柒顆，均沒收之。
    事  實
一、戊○○與丁○○（所涉共同持有制式手槍、子彈及恐嚇之犯
    行，業經本院先行以93年度訴字第55號判決判處罪刑確定）
    均明知制式手槍及子彈分別為槍砲彈藥刀械管制條例第4條
    第1項第1款及第2款所指之槍砲及彈藥，非經中央主管機關
    許可，不得任意持有，戊○○因其所有之自小客車被砸毀，
    而與乙○○有讎隙，戊○○為思報復，竟與其友人丁○○基
    於持有制式手槍、子彈及恐嚇之犯意聯絡，於民國92年12月
    7日某時許，先由丁○○至宜蘭縣宜蘭市中山公園內取出其
    於92年11月下旬某日載同賴雲雄（已歿）至該處藏放之美國
    BERETTA公司義大利廠製8000型口徑9MM制式手槍1枝（含彈
    匣1個、槍枝管制編號：0000000000號）及制式子彈8顆，再
    由丁○○駕駛Q0—5669號BMW黑色自小客車搭載戊○○，一
    同駕車前往乙○○與其兄甲○○位於宜蘭縣礁溪鄉○○○路
    105號住處，而共同未經許可持有上開制式手槍及子彈，嗣
    於92年12月7日21時30分許，駕車到達乙○○前述住處前時
    ，便推由丁○○持前揭制式手槍朝乙○○住處二樓射擊1槍
    ，致該處二樓窗戶玻璃及天花板毀損（毀損部分未據告訴）
    ，而共同以此加害生命、身體之事恐嚇當時在家之乙○○及
    甲○○，使渠二人心生恐懼，致生危害於安全。事畢丁○○
    即將該制式手槍及子彈放回宜蘭市中山公園內，嗣因甲○○
    隨即檢同遺留現場已擊發之彈頭及彈殼各1枚報警處理，並
    經戊○○於92年12月9日自行至宜蘭縣警察局刑警隊供出上
    開丁○○開槍情節，丁○○方於92年12月19日至宜蘭縣警察
    局刑警隊投案，並於92年12月19日21時30分許，帶同員警至
    宜蘭市中山公園內，取出前述之制式手槍1枝（含彈匣1個）
    及制式子彈7顆，始為警循線偵悉上情。
二、案經宜蘭縣警察局移請臺灣宜蘭地方法院檢察署檢察官偵查
    起訴。
    理  由
一、訊據被告戊○○固坦承於92年12月7日21時30分許，乘坐丁○○所駕駛之Q0—5669號BMW黑色自小客車，行經被害人乙○○與甲○○位於宜蘭縣礁溪鄉○○○路105號住處前時，
    丁○○持扣案之制式手槍及子彈，並朝乙○○住處二樓射擊
    1槍等情不諱，惟矢口否認有何持有制式手槍、子彈及恐嚇
    之犯行，並辯稱：「我與乙○○沒有糾紛，92年12月7日19
    、20時許，丁○○開他的BMW車子要載我去壯圍喝喜酒，經
    過案發地點，丁○○說他姊夫住在附近，我說乙○○也住在
    這邊，丁○○就把車子停下來，然後就看到丁○○拿出槍往
    天空的方向開槍，我要制止他已經來不及。我並沒有持有槍
    、彈，也沒有叫丁○○開槍恐嚇乙○○。」云云。然查：
（一）按被告以外之人於審判外之言詞或書面陳述，除法律有規
      定者外，不得作為證據，刑事訴訟法第159條第1項定有明
      文。次按被告以外之人於審判中有所在不明而無法傳喚之
      情形，其於司法警察調查中所為之陳述，經證明具有可信
      之特別情況，且為證明犯罪事實之存否所必要者，得為證
      據；被告以外之人於審判外之陳述，經當事人於審判程序
      同意作為證據，法院審酌該言詞陳述或書面陳述作成時之
      情況，認為適當者，亦得為證據，同法第159條之3第3款
      、第159條之5第1項亦分別定有明文。查證人乙○○、甲○○於警詢所為之陳述，屬於被告以外之人於審判外之陳
      述，且無刑事訴訟法第159條之2、之3、之5所規定之情形
      ，依前舉刑事訴訟法第159條第1項之規定，渠等於警詢中
      之陳述，並無證據能力。次查，證人丙○○於警詢所為之
      陳述，雖屬於被告以外之人於審判外之陳述，然被告戊○○、辯護人、檢察官於審判程序中均表明同意採為本案證
      據（見本院卷二第140、149頁），且證人丙○○亦已到庭
      表明其於警詢中之陳述係出於自由意志所為（見本院卷二
      第112頁），故本院審酌該言詞陳述作成時之情況，認為
      將之採為證據，尚屬適當，依前舉刑事訴訟法第159條之5
      第1項之規定，證人丙○○於警詢中之陳述，具有證據能
      力。末查，證人即同案被告丁○○現已因案遭臺灣宜蘭地
      方法院檢察署通緝中，此有卷附之臺灣高等法院被告（丁○○）前案紀錄表可參，顯然其所在不明而無法傳喚，惟
      本院審酌其於警詢中之陳述，與其於偵查、審理中（本院
      93年度訴字第55號案件）之所述大致相符，認為已具有可
      信之特別情況，且其陳述亦為證明被告戊○○犯罪事實存
      否所必要，依前舉刑事訴訟法第159條之3第3款之規定，
      證人丁○○於警詢中之陳述，自有證據能力。
（二）證人即同案被告丁○○已於警詢、檢察官偵訊及本院另案
      （即本院93年度訴字第55號案件）審理時供承「扣案之槍
      、彈是伊於92年11月下旬某日載同賴雲雄（已歿）至宜蘭
      縣宜蘭市中山公園，由賴雲雄將之藏放於該公園內，嗣於
      92年12月7日伊自行前往中山公園，取出上開槍、彈，再
      駕駛其所有之Q0—5669號BMW黑色自小客車前去搭載戊○○，一同駕車前往礁溪。嗣於同日21時30分許，行經乙○○與甲○○位於宜蘭縣礁溪鄉○○○路105號住處前時，
      伊遂持前揭制式手槍伸出車窗外射擊1發，子彈遂擊中甲○○住處二樓窗戶玻璃及天花板。」等情綦詳（見警卷第
      13至16頁，宜蘭地檢署92年度偵字第3131號卷第13、14頁
      ，本院93年度訴字第55號卷第26、44至46、83、84頁），
      核與證人即被害人甲○○於檢察官偵訊時結證「92年12月
      7日21時許，我在宜蘭縣礁溪鄉○○○路105號住處一樓看
      電視，聽到外面有碰的一聲，從窗戶看出去，在住處外面
      停著一輛黑色BMW轎車，之後那部車就啟動駛離。當時子
      彈是從我家2樓窗戶射進去，射到天花板。」之情節（見
      宜蘭地檢署92年度偵字第3131號卷第45頁）、證人即被害
      人乙○○於本院審理時亦結證「92年12月7日我在宜蘭縣
      礁溪鄉○○○路105號的住處遭人開槍，導致一塊窗戶玻
      璃破裂，天花板產生裂縫，當時我人在樓上。」之情節（
      見本院卷二第107至109頁），均大致相符，且有車號Q0—
      5669號BMW自小客車之車籍作業系統查詢認可資料1紙、乙○○住處遭槍擊後窗戶玻璃及天花板毀損情形之照片10張
      、戊○○所繪製之射擊現場圖1紙、丁○○帶同員警至宜
      蘭市中山公園取出已死亡之賴雲雄藏放於該處之手槍及子
      彈之照片4張、宜蘭縣警察局羅東分局處理賴雲雄相驗案
      件之報驗單1紙附卷可參，並有遺留於現場已擊發之彈殼
      及彈頭各1顆、上開手槍及子彈扣案可資佐證。而扣案之
      手槍、子彈、彈殼、彈頭，經送內政部警政署刑事警察局
      鑑定，其鑑定結果認為：送鑑手槍1枝（含彈匣1個，槍枝
      管制編號0000000000號），係美國BERETTA公司在義大利
      廠生產製造之8000型口徑9MM制式半自動手槍，機械性能
      良好，可擊發同口徑制式子彈，認具殺傷力；送鑑子彈7
      顆，認均係口徑9MM之制式子彈，認均具殺傷力；送鑑彈
      頭1顆，認係已擊發口徑9MM制式彈頭之銅包衣片及鉛心，
      其中銅包衣片上殘餘伍條右旋來復線，經與同案送鑑手槍
      試射彈頭比對結果，其來復線特徵紋痕相吻合，認係由該
      槍枝所擊發；送鑑彈殼1顆，認係已擊發口徑9MM制式彈殼
      ，經與同案送鑑槍枝試射彈殼比對結果，其彈底特徵紋痕
      相吻合，認係由該槍枝所擊發，此亦有該局92年12月29日
      刑鑑字第0920240860號槍彈鑑定書及94年4月19日刑鑑字
      第0940055879號函在卷可稽（見宜蘭地檢署92年度偵字第
      3131號卷第34至40頁，本院卷二第38頁）。其次，被告戊○○亦已於警詢及本院審理時供承「我告訴丁○○汽車遭
      乙○○毀損之事，丁○○聽完表示要幫我出一口氣。92年
      12月7日丁○○駕駛黑色BMW自小客車接我前往礁溪，於同
      日21時10分許，王慶文邀我前去喝喜酒，我便搭乘丁○○
      所駕駛上開自小客車欲前往王慶文家，途經宜蘭縣礁溪鄉
      二龍村附近時，丁○○表示其姊夫住在附近，我向丁○○
      表示乙○○也住在此處，並指電燈亮的那一間即為其乙○○住處，丁○○隨即自其腰間取出手槍朝乙○○住處二樓
      射擊一槍。」等情明確（見警卷第2、3頁、本院卷二第20
      頁），故證人丁○○所稱試槍一節，應係迴護自身犯行之
      詞，不足採認為真實。再者，開槍朝他人住處射擊，不論
      距離遠近，客觀上均足以使遭受槍擊之住戶心生畏懼，並
      危害該住戶之安全，此為眾所周知之事實，是證人丁○○
      朝乙○○、甲○○住處開槍，顯有恐嚇之犯意。此外，證
      人丁○○因持有本件扣案制式手槍、子彈及朝乙○○住處
      開槍恐嚇之犯行，業經本院以93年度訴字第55號判決判處
      罪刑確定之事實，亦經本院調閱上開案件之卷宗查明屬實
      。依此，自堪認定「丁○○確實係因戊○○與乙○○間有
      砸車之糾紛，為思報復恐嚇乙○○，遂於92年12月7日某
      時，先自行至宜蘭市中山公園取出其於92年11月下旬某日
      載同賴雲雄（已歿）至該處藏放之扣案制式手槍、子彈，
      而未經許可持有上開制式手槍及子彈，再駕駛Q0—5669號
      BMW黑色自小客車搭載戊○○，於92年12月7日21時30分許
      ，行經乙○○與甲○○位於宜蘭縣礁溪鄉○○○路105號
      住處前時，經被告戊○○告知乙○○住處後，丁○○便持
      該手槍朝甲○○住處二樓射擊1槍，致該處二樓窗戶玻璃
      及天花板毀損，而以此加害生命、身體之事恐嚇當時在家
      之乙○○與甲○○，使渠二人心生恐懼，致生危害於安全
      。」等情為真實。
（三）被告戊○○雖矢口否認有何與同案被告丁○○共同持有前
      述制式手槍及子彈，並開槍射擊恐嚇被害人乙○○與甲○○之犯行，然證人乙○○已於檢察官偵訊及本院審理時結
      證「綽號『阿道』砸毀戊○○的車，因為『阿道』是我介
      紹給戊○○認識的，戊○○有打電話給我，要我交出阿道
      ，因為我找不出『阿道』，所以沒有交出來。92年12月間
      ，我住在宜蘭縣礁溪鄉○○○路105號，戊○○知道我的
      住處。」等語明確（見宜蘭地檢署92年度偵字第3131號卷
      第53、54頁，本院卷二第107、109頁），核與證人丙○○
      於警詢及本院審理時所證述「因為乙○○將戊○○所有之
      自小客車車窗打破，所以戊○○跟我說他與乙○○有糾紛
      ，他要找乙○○吵架，要找人修理乙○○」之情節大致相
      符（見宜蘭地檢署92年度偵字第3131號卷第24頁、本院卷
      二第111至113頁）。參以被告戊○○亦已於警詢及本院審
      理時供承「我告訴丁○○汽車遭乙○○毀損之事，丁○○
      聽完表示要幫我出一口氣。我向丁○○指出那一間房子為
      乙○○之住處，丁○○隨即取出手槍朝乙○○住處二樓射
      擊1槍。」等情甚明（見警卷第2、3頁、本院卷二第20頁
      ），且證人丁○○復於警詢、檢察官偵訊及本院審理時（
      本院93年度訴字第55號案件）始終指稱「係被告戊○○叫
      伊在本件案發地點開槍」等語（見警卷第13、22頁，宜蘭
      地檢署92年度偵字第3131號卷第13頁，本院93年度訴字第
      55號卷第26、45、84、153頁）。從而，綜合被告戊○○
      與乙○○間有砸車糾紛、被告戊○○對外放話要修理乙○○、被告戊○○告知丁○○「伊與乙○○間有砸車糾紛」
      ，丁○○遂表明欲替被告戊○○出氣；丁○○攜帶扣案之
      制式槍、彈，並搭載被告戊○○一同前往乙○○住處，由
      被告戊○○指出乙○○住處位置後，丁○○即朝乙○○住
      處開槍等情節，自堪認定「被告戊○○與其友人丁○○確
      實係因戊○○與乙○○間有砸車之糾紛，為思報復恐嚇乙○○，遂先由丁○○於92年12月7日某時至宜蘭市中山公
      園取出扣案之制式手槍、子彈，再駕駛Q0—5669號BMW黑
      色自小客車搭載戊○○，一同駕車前往乙○○與甲○○位
      於宜蘭縣礁溪鄉○○○路105號住處，而共同未經許可持
      有上開制式手槍及子彈，並於同日21時30分許，在乙○○
      住處前，推由丁○○持前揭手槍朝乙○○住處二樓射擊1
      槍，而以此方式共同恐嚇當時在家之乙○○與甲○○。」
      等情為真實，被告戊○○辯稱「我與乙○○沒有糾紛，是
      丁○○自己拿出槍，往天空的方向開槍，我並沒有持有槍
      、彈，也沒有叫丁○○開槍恐嚇乙○○與甲○○。」云云
      ，顯屬事後卸責之詞，均不足採。
（四）綜上所述，被告戊○○未經許可，持有扣案之制式手槍及
      子彈，並持該手槍朝被害人乙○○及甲○○之住處射擊，
      以此加害生命、身體之事恐嚇乙○○與甲○○，使渠二人
      心生恐懼，致生危害於安全之事證已臻明確，其犯行洵堪
      認定，應予依法論科。
二、被告戊○○未經中央主管機關許可，持有前揭制式及子彈，
    並開槍恐嚇乙○○及甲○○，核其所為，係犯槍砲彈藥刀械
    管制條例第7條第4項之未經許可持有制式手槍罪、同條例第
    12條第4項之未經許可持有子彈罪、刑法第305條之恐嚇罪（
    註：起訴書原記載被告戊○○犯罪事實為寄藏改造手槍及子
    彈，惟蒞庭公訴檢察官已當庭更正犯罪事實為持有制式手槍
    及子彈。另起訴書原認被告戊○○所犯係槍砲彈藥刀械管制
    條例11條第4項未經許可寄藏改造手槍罪、同條例第12條第4
    項未經許可寄藏子彈罪、刑法第305條恐嚇罪，惟蒞庭公訴
    檢察官已當庭變更起訴法條為槍砲彈藥刀械管制條例第7條
    第4項未經許可持有制式手槍罪、同條例第12條第4項未經許
    可持有子彈罪、刑法第305條恐嚇罪。又被告戊○○行為後
    ，槍砲彈藥刀械管制條例之部分條文雖於94年1月26日修正
    公布，並自94年1月28日生效施行，然關於該條例第7條、第
    12條之規定，並不在上開修正之列，故於本案並無比較新、
    舊法之問題。）。被告戊○○以一持有行為，同時持有前述
    之制式手槍及子彈，而觸犯構成要件不同之未經許可持有制
    式手槍罪、未經許可持有子彈罪2罪，為異種想像競合犯，
    應從一重之未經許可持有制式手槍罪處斷。被告戊○○以一
    開槍行為，同時恐嚇乙○○與甲○○，而觸犯構成要件為相
    同之恐嚇罪2罪，為同種想像競合犯，應從一重之恐嚇罪處
    斷。又起訴書中雖未論列被告戊○○恐嚇乙○○之犯行，然
    此部分犯行與已起訴論罪之恐嚇甲○○部分，有想像競合犯
    之裁判上一罪之關係，為起訴效力所及，本院自應併予審理
    。另被告戊○○所犯未經許可持有制式手槍罪及恐嚇罪2 罪
    間，有方法、目的之牽連關係，應從一重之未經許可持有制
    式手槍罪處斷，公訴人認為應予分論併罰，尚有未洽。被告
    戊○○與丁○○就前揭犯行，有犯意聯絡與行為分擔，應論
    以共同正犯。爰審酌被告戊○○任意持有具有殺傷力之制式
    手槍及子彈，並持槍朝被害人乙○○及甲○○住處射擊恐嚇
    ，對社會治安構成嚴重威脅，且使被害人乙○○及甲○○心
    生恐懼，對其生命、身體安全造成影響，並參酌其素行、犯
    罪動機、目的、手段，及犯罪後否認犯行等一切情狀，量處
    如主文所示之刑，並就罰金刑部分諭知易服勞役之折算標準
    ，以資懲儆。至於扣案之美國BERETTA公司義大利廠製8000
    型口徑9MM制式手槍1把（含彈匣1個、槍枝管制編號：00000
    00000號）及制式子彈7顆，依前所述，均屬違禁物，應依刑
    法第38條第1項第1款之規定，宣告沒收之。另扣案已擊發之
    彈殼及彈頭各1顆，均已喪失子彈之效能，不再具有殺傷力
    ，自非屬違禁物，亦非屬被告戊○○或同案被告丁○○所有
    之物，爰不併為沒收之宣告，附此敘明。
據上論斷，應依刑事訴訟法第299條第1項前段，槍砲彈藥刀械管
制條例第7條第4項、第12條第4項，刑法第11前段、第305條、第
28條、第55條、第42條第2項、第38條第1項第1款，現行法規所
定貨幣單位折算新臺幣條例第2條，罰金罰鍰提高標準條例第1條
前段、第2條，判決如主文。
本案經檢察官陳嘉瑜到庭執行職務。
中　　華　　民　　國　　94　　年　　7　　月　 　27　　日
                  臺灣宜蘭地方法院刑事第四庭
                      審判長法  官  林 惠 玲
                            法  官  郭 淑 珍
                            法  官  劉 家 祥
以上正本證明與原本無異。
如不服本判決，應於判決送達後10日內，向本院提出上訴狀（應
附繕本）。
                            書記官  邱 淑 秋
中　　華　　民　　國　　94　　年　　7 　　月　　28　　日
附錄本案論罪科刑法條全文：
槍砲彈藥刀械管制條例第7條第4項
未經許可，持有、寄藏或意圖販賣而陳列第 1 項所列槍砲、彈藥
者，處 5 年以上有期徒刑，併科新台幣 1 千萬元以下罰金。
槍砲彈藥刀械管制條例第12條第4項
未經許可，持有、寄藏或意圖販賣而陳列子彈者，處 5 年以下有
期徒刑，併科新台幣 300 萬元以下罰金。
刑法第305條
以加害生命、身體、自由、名譽、財產之事，恐嚇他人致生危害
於安全者，處二年以下有期徒刑、拘役或三百元以下罰金。
